【裁判字號】    89,上訴,2928
【裁判日期】    891110
【裁判案由】    偽造文書等
【裁判全文】
臺灣高等法院刑事判決                          八十九年度上訴字第二九二八號
    上  訴  人
    即  被  告  庚○○
右上訴人因偽造文書等案件，不服臺灣基隆地方法院八十九年度訴字第二二四號，中
華民國八十九年七月十一日第一審判決（起訴案號：臺灣基隆地方法院檢察署八十九
年度偵緝字第七○號）提起上訴，本院判決如左：
    主      文
原判決撤銷。
庚○○連續行使偽造私文書，足以生損害於他人，處有期徒刑貳年。
    事      實
一、庚○○自任會首，先後召集會期自民國（下同）八十四年十月二十五日至八十九
    年六月二十五日，會金為每會新台幣（下同）五仟元，會員含會首在內計一百十
    人，開標地點在基隆市○○路二一○巷四十四號之民間互助會（以下簡稱第一會
    ，採內標制）。會期自八十五年十二月五日至九十年八月五日，會金為每會五仟
    元，會員含會首在內計一百零一人，開標地點在同上址之民間互助會（以下簡稱
  第二會）。會期自八十六年十一月二日至九十年十二月二日，會金為每會壹萬元
    ，會員含會首在內計五十一人，開標地點在同上址之民間互助會（以下簡稱第三
    會，採內標制）。詎其意圖為自己不法之所有，基於概括之犯意，自八十五年八
    、九月間起至八十八年三、四月間為止，連續在上開開標地點，利用各該會員多
    未能親自前往現場投標之機會，分別於第一會冒用會員「桂香」（有二會）、「
    卓旺」、「愛珠」、「黃錦萍」、「阿琴」、「玉葉」、「靜子」、「木春」、
    「阿珠」、「辛○○」（有二會）、「麗花」、「丙○○」、「甲○○」（有三
    會）、「招弟」、「林行義」、「阿娥」、「林坤成」、「林玉程」、「阿英」
    、「阿卿」、「賴國松」、「乙○○」等二十二人之名義，共二十六會；於第二
    會冒用會員「陳環」（有二會）、「玲琪」（有二會）、「嘉南」、「桂香」、
    「伊佩芳」、「美枝」、「朱國華」、「黃錦萍」、「甲○○」、「靜子」、「
    木春」、「阿娥」、「裕陽」、「丙○○」、「謝金城」、「許碧滿」、「林陳
    圓」、「己○○」、「林秋黨」、「林芳瑜」、「丁○○」（有二會）等二十一
    人之名義，共二十四會；於第三會冒用會員「葉梅珠」、「謝金城」、「陳松田
    」等三人之名義，共三會；第一、二會以二千五百元、第三會以四千元之標息競
    標而冒用上開各會員名義偽造標單（已滅失），進而連續行使以投標共五十三會
    ，足以生損害於各該會員，使各被冒名者及其他活會會員陷於錯誤，仍陸續交付
    會款，以詐得各次會款扣除當月標息，再以乘以當次活會會員人數（含被冒標者
    ）之金額，逾九百萬元。嗣八十八年九月二十日無故宣告停標時，會員戊○○發
    覺有異，始進而查知上情。
二、案經被害人戊○○訴請台灣基隆地方法院檢察署檢察官偵查起訴。
    理      由
一、右揭冒標之事實迭據上訴人即被告庚○○坦承不諱，並於本院審理時稱：「（冒
    標四十一會，你可否分出來？）有會單可憑，在地院法官有拿給會單給我勾，應
    該是五十三會」、「（你標息是多少？）五千元互助會都是標二千五百元，一萬
    元互助會最高標四千元」等語，核與告訴人戊○○、被害人李國津、彭美娟所指
    述之情節相符，並有被告打勾之互助會單三紙及證明書一紙在卷可稽，足見其自
    白與事實相符，可以採信，其犯行洵堪認定。
二、核被告所為，係犯刑法第二百十六條、二百十條、第二百二十條第一項之行使偽
    造準私文書罪及第三百三十九條第一項之詐欺取財罪。其偽造後復進而行使，其
    偽造之低度行為，應為行使之高度行為所吸收，應僅論以行使偽造準私文書罪。
    其先後多次行使偽造準私文書及詐欺取財之犯行，時間緊接、構成犯罪要件相同
    ，顯係基於概括犯意為之，為連續犯，應各論以一罪，並加重其刑。被告歷次每
    次冒標會款，均係向多數活會會員詐欺會款，同時侵害多數財產法益，係一行為
    觸犯數同一之罪名，為想像競合犯，應從一重處斷。上述二罪間，有方法、結果
    之牽連關係，為牽連犯，應從較重之行使偽造私文書罪處斷。
三、原審予以論科，固非無見，惟查：被告庚○○於本院審理時供稱伊冒標五十三會
    ，如會單打勾所示，已如前述，原判決認只冒標四十一會，事實認定尚有未符，
    且未具體指明何會是以何人名義冒標，亦有未洽。被告上訴意旨徒以請求從輕而
    指摘原判決不當，雖無可取，但原判決既有可議即無可維持，自應撤銷改判。爰
    審酌被告犯罪之動機、目的、其犯罪所詐取之金額雖逾九百萬元，惟其犯罪後坦
    白承認、態度良好、且已與會員達成協議，並提出和解方案，有協議書及切結書
    各一紙在卷可稽等一切情狀，酌處如主文所示之刑，以示儆懲。
四、被告所有供犯罪所用之偽造標單，並未扣案，被告復供承已將之丟棄，顯然業已
    滅失，爰不另為沒收之諭知，併此說明之。
據上論斷，應依刑事訴訟法第三百六十九條第一項前段、第三百六十四條、第二百九
十九條第一項前段、刑法第五十六條、第二百十六條、第二百十條、第二百二十條第
一項、第三百三十九條第一項、第五十五條、罰金罰鍰提高標準條例第一條前段，判
決如主文。
本案經檢察官柯晴男到庭執行職務。
中      華      民      國    八十九    年     十一     月      十      日
                        臺灣高等法院刑事第十二庭
                                審判長法  官  劉  景  星
                                      法  官  陳  博  志
                                      法  官  陳  志  洋
右正本證明與原本無異。
如不服本判決應於收受送達後十日內向本院提出上訴書狀，其未敘述上訴之理由者並
得於提起上訴後十日內向本院補提理由書（均須按他造當事人之人數附繕本）。
                                      書記官  顧 倪淑 貞
中      華      民      國    八十九    年     十一     月      十      日
附錄本案論罪科刑法條全文：
刑法第二百十條：
偽造、變造私文書，足以生損害於公眾或他人者，處五年以下有期徒刑。
刑法第二百十六條：
行使第二百十條至第二百十五條之文書者，依偽造、變造文書或登載不實事項或使登
載不實事項之規定處斷。
刑法第三百三十九條第一項：
意圖為自己或第三人不法之所有，以詐術使人將本人或第三人之物交付者，處五年以
下有期徒刑、拘役或科或併科一千元以下罰金。
（罰金已依罰金罰鍰提高標準條例提高為十倍）


司法院資訊處製作；財團法人民間司法改革基金會備份。
